臺灣高等法院刑事裁定
109年度聲字第4579號
聲明異議人
即受 刑 人  蔡昀倫



上列聲明異議人即受刑人因違反槍砲彈藥刀械管制條例等案件，
對於臺灣桃園地方檢察署檢察官之執行指揮（109年執助申字第2
495號），聲明異議，本院裁定如下：
    主  文
臺灣桃園地方檢察署檢察官109年執助申字第2495號執行指揮書
撤銷。
    理  由
一、聲明異議意旨略以：聲明異議人即受刑人蔡昀倫（下稱受刑
    人）因觸犯不能安全駕駛動力交通工具罪，經臺灣桃園地方
    法院（下稱桃園地院）以109年度桃交簡字第393號判處有期
    徒刑3月確定，法務部據此撤銷另案違反槍砲彈藥刀械管制
    條例等案件合併定應執行刑之假釋，現正執行殘刑有期徒刑
    1年11月又10日中，然依司法院釋字第796號解釋，此有違比
    例原則，故依據該解釋意旨，對臺灣桃園地方檢察署（下稱
    桃園地檢）檢察官109年執助申字第2495號執行指揮書聲明
    異議等語。
二、按受刑人或其法定代理人或配偶以檢察官執行之指揮為不當
    者，得向諭知該裁判之法院聲明異議，刑事訴訟法第484條
    定有明文。受刑人以前揭合併定應執行刑之案件經法務部撤
    銷假釋，檢察官指揮執行為不當，向本院聲明異議，本院既
    為諭知該案件裁判之法院，其聲明異議於程序上尚無不合，
    先予敘明。
三、按司法院釋字第796號解釋業已於民國109年11月6日公布宣
    示：「刑法第78條第1項本文規定：『假釋中因故意更犯罪，
    受有期徒刑以上刑之宣告者，於判決確定後6月以內，撤銷
    其假釋。』不分受假釋人是否受緩刑或6月以下有期徒刑之宣
    告，以及有無基於特別預防考量，使其再入監執行殘刑之必
    要之具體情狀，僅因該更犯罪受有期徒刑以上刑之宣告，即
    一律撤銷其假釋，致受緩刑或6月以下有期徒刑宣告且無特
    別預防考量必要之個案受假釋人，均再入監執行殘刑，於此
    範圍內，其所採取之手段，就目的之達成言，尚非必要，牴
    觸憲法第23條比例原則，與憲法第8條保障人身自由之意旨
    有違，應自本解釋公布之日起失其效力。上開規定修正前，
    相關機關就假釋中因故意更犯罪，受緩刑或6月以下有期徒
    刑宣告者，應依本解釋意旨，個案審酌是否撤銷其假釋。」
四、經查：受刑人前因違反槍砲彈藥刀械管制條例等案件，分別
    經本院以105年度上訴字第1204號、105年度上訴字第880號
    判處有期徒刑2年2月，併科罰金新臺幣（下同）8萬元，及
    有期徒刑3年2月，併科罰金6萬元確定，復經本院以105年度
    聲字第3102號裁定應執行有期徒刑5年，併科罰金10萬元確
    定，於105年10月3日入監服刑，嗣於108年8月30日假釋出監
    並付保護管束，假釋期滿日為110年8月9日；惟受刑人於假
    釋期間再犯不能安全駕駛動力交通工具罪，經桃園地院以10
    9年度桃交簡字第393號判處有期徒刑3月，併科罰金3萬元確
    定；嗣經法務部依刑法第78條第1項規定撤銷受刑人之假釋
    ，現由桃園地檢檢察官以109年執助申字第2495號執行指揮
    書，執行有期徒刑1年11月又10日之殘刑中等情，有各該刑
    事裁判書、法務部撤銷假釋之109年5月1日法授矯教字第109
    01041230號函、法務部○○○○○○○報請撤銷假釋報告表、桃園
    地檢檢察官109年執助申字第2495號執行指揮書、本院被告
    前案紀錄表在卷可稽。依前揭司法院釋字第796號解釋意旨
    ，刑法第78條第1項本文規定不分受假釋人是否受緩刑或6月
    以下有期徒刑之宣告，以及有無基於特別預防考量，使其再
    入監執行殘刑之必要之具體情狀，僅因該更犯罪受有期徒刑
    以上刑之宣告，即一律撤銷其假釋，致受緩刑或6月以下有
    期徒刑宣告且無特別預防考量必要之個案受假釋人，均再入
    監執行殘刑，於此範圍內因牴觸憲法第23條比例原則，與憲
    法第8條保障人身自由之意旨有違，應自該解釋公布之日（
    即109年11月6日）起失其效力。本件桃園地檢檢察官109年
    執助申字第2495號執行指揮書，未及依該解釋意旨，就受刑
    人之個案審酌有無基於特別預防考量，而有必要使其再入監
    執行殘刑之具體情狀（例如受刑人假釋期間所犯不能安全駕
    駛動力交通工具罪之情節、受有期徒刑3月暨併科罰金3萬元
    之宣告刑、前案違反槍砲彈藥刀械管制條例與後案不能安全
    駕駛動力交通工具罪有無關聯等因素，暨其對社會之危害程
    度、再犯可能性及悛悔情形等），僅因受刑人於假釋期間故
    意更犯罪受有期徒刑以上刑之宣告，即一律依法務部於該解
    釋公布前所為撤銷假釋之函文，核發指揮書執行上開殘刑，
    難認適法，聲明異議意旨執此指摘，為有理由，自應由本院
    撤銷本件桃園地檢檢察官109年執助申字第2495號執行指揮
    書，而由桃園地檢檢察官依司法院釋字第796號解釋意旨另
    為適法之處理。
五、至監獄行刑法業於108年12月17日修正、109年1月15日經總
    統華總一義字第10900004131號令修正公布全文156條，並自
    公布日後6個月即109年7月15日施行。修正後監獄行刑法第1
    3章「假釋」，已明文規定假釋審查、監獄假釋審查會陳報
    假釋之決議程序，並於同法第121條、第134條明定受刑人對
    於法務部廢止假釋、不予許可假釋或撤銷假釋之處分不服者
    ，得於收受處分書之翌日起10日內向法務部提起復審，對於
    廢止假釋、不予許可假釋或撤銷假釋之處分不服，經依同法
    提起復審而不服其決定，或提起復審逾2個月不為決定或延
    長復審決定期間逾2個月不為決定者，應向監獄所在地或執
    行保護管束地之地方法院行政訴訟庭提起訴訟等救濟途徑。
    又同法第153條第3項規定「本法中華民國108年12月17日修
    正之條文施行前，因撤銷假釋得聲明異議之案件，得於修正
    施行日之次日起算30日內，依本法規定向管轄地方法院行政
    訴訟庭提起訴訟。」是依現行法規定，自109年7月15日起，
    受刑人對於廢止假釋、不予許可假釋或撤銷假釋之處分不服
    等爭議，應循行政爭訟途徑予以救濟。是本件聲明異議理由
    所提及受刑人對於撤銷假釋之處分不服乙節，自應循上開途
    徑以謀救濟，尚非本院所得置喙，併予敘明。
據上論斷，應依刑事訴訟法第486條，裁定如主文。 
中　　華　　民　　國　　109 　年　　11　　月　　25　　日
                  刑事第四庭    審判長法　官  陳筱珮
                                      法　官  陳玉雲
                                      法　官  吳元曜
以上正本證明與原本無異。
如不服本裁定，應於收受送達後五日內向本院提出抗告狀。
                                      書記官  黃亮潔
中　　華　　民　　國　　109 　年　　11　　月　　25　　日